【裁判字號】    98,訴,3959
【裁判日期】    981126
【裁判案由】    毒品危害防制條例
【裁判全文】
臺灣板橋地方法院刑事判決              98年度訴字第3959號
公  訴  人  臺灣板橋地方法院檢察署檢察官
被      告  甲○○
上列被告因毒品危害防制條例案件，經檢察官提起公訴（98年度
毒偵字第6903號），本院合議庭裁定改依簡式審判程序，判決如
下：
    主  文
甲○○施用第一級毒品，累犯，處有期徒刑拾月，扣案之第一級
毒品海洛因壹包（含包裝袋，檢驗後淨重零點零肆參捌公克），
沒收銷燬之，扣案之注射針筒壹支，沒收；又施用第二級毒品，
累犯，處有期徒刑伍月。應執行有期徒刑壹年，扣案之第一級毒
品海洛因壹包（含包裝袋，檢驗後淨重零點零肆參捌公克），沒
收銷燬之，扣案之注射針筒壹支沒收。
    事  實
一、甲○○前因施用毒品案件，經臺灣基隆地方法院以94年度毒
    聲字第285 號裁定送觀察、勒戒後，認無繼續施用毒品之傾
    向，於民國95年2 月17日執行完畢釋放出所，並由臺灣基隆
    地方法院檢察署檢察官以95年度毒偵緝字第10號處分不起訴
    確定。復於95年間，又因施用毒品案件，經臺灣士林地方法
    院以95年度訴字第1090號判決處有期徒刑8 月確定；又因施
    用毒品案件，經臺灣臺北地方法院以95年度訴字第1600號判
    決分別處有期徒刑7 月、3 月，定應執行刑有期徒刑8 月確
    定；上開兩案嗣經法院裁定減刑後，定應執行刑為有期徒刑
    7 月又15日確定，並於96年10月20日執行完畢；嗣又於96年
    間再因施用毒品案件，經臺灣士林地方法院以96年度訴字第
    438 號判決處有期徒刑8 月確定，嗣經同法院裁定減刑為有
    期徒刑4 月，甫於97年9 月1 日執行完畢。
二、甲○○明知海洛因、甲基安非他命分係屬毒品危害防制條例
    第2 條第2 項第1 款、第2 款所定之第一級、第二級毒品，
    不得持有、施用，詎仍不知悔改，於前述觀察、勒戒執行完
    畢釋放後5 年內，復分別基於施用第一級毒品海洛因、第二
    級毒品甲基安非他命之犯意，於98年9 月16日某時（起訴書
    誤載為98年9 月21日），在臺北縣三重市天台廣場之公共廁
    所內，以將毒品海洛因置入針筒注射內施打，又將毒品甲基
    安非他命放入吸食器內燒烤之方式，分別施用海洛因及甲基
    安非他命毒品各1 次。嗣經警於同日17時許，在臺北縣三重
    市○○○路33巷27號前查獲，並在其身上扣得其所有第一級
    毒品海洛因1 包（驗餘淨重0.0438公克），暨供施用毒品海
    洛因之用之注射針筒1 支等物，再經採集其尿液送驗後，檢
    驗結果呈嗎啡、甲基安非他命之陽性反應，而查悉上情。
三、案經臺北縣政府警察局蘆洲分局報告臺灣板橋地方法院檢察
    署檢察官偵查起訴。
    理  由
一、被告甲○○所犯係死刑、無期徒刑、最輕本刑為3 年以上有
    期徒刑以外之罪，其於準備程序中就前揭被訴事實為有罪之
    陳述，經受命法官告知簡式審判程序之旨，並聽取其與公訴
    人之意見後，本院合議庭認為適宜由受命法官獨任進行簡式
    審判程序，爰依刑事訴訟法第273 條之1 第1 項規定，裁定
    由受命法官獨任進行簡式審判程序，合先敘明。
二、上揭事實，業據被告於本院審理時供承不諱，且被告於98年
    9 月16日為警採集尿液送驗之結果，呈現嗎啡、甲基安非他
    命之陽性反應，有台灣檢驗科技股份有限公司98年10月2 日
    濫用藥物檢驗報告（檢體編號為：I0000000號）及臺北縣政
    府警察局蘆洲分局偵辦毒品案件尿液代碼對照表等各1 紙在
    卷可參。並有注射針筒1 支，暨白色粉末1 包扣案可資佐證
    ，且上開白色粉末經送驗後，確含有海洛因成分（含包裝袋
    ，檢驗前淨重0.0460公克；檢驗後淨重0.0438公克），亦有
    交通部民用航空局航空醫務中心98年9 月28日毒品鑑定書1
    紙在卷可考。足徵被告之自白與事實相符，堪以採信。是本
    案事證明確，被告施用第一級毒品海洛因及第二級毒品甲基
    安非他命之犯行，洵堪認定。
三、按犯毒品危害防制條例第10條之罪，經觀察、勒戒後，認無
    繼續施用毒品之傾向，應即釋放，並為不起訴處分；認有繼
    續施用毒品之傾向者，應由檢察官聲請法院裁定令入戒治處
    所施以強制戒治，至無繼續戒治之必要，強制戒治期滿，應
    即釋放，由檢察官為不起訴處分。經觀察勒戒、強制戒治執
    行完畢釋放後，5 年內再犯第10條之罪，依93年1 月9 日修
    正施行之毒品危害防制條例第23條第2 項規定意旨，應由檢
    察官偵查起訴。經查：本件被告前因施用毒品案件，經臺灣
    基隆地方法院以94年度毒聲字第285 號裁定送觀察、勒戒後
    ，認無繼續施用毒品之傾向，於95年2 月17日執行完畢釋放
    出所，並由臺灣基隆地方法院檢察署檢察官以95年度毒偵緝
    字第10號處分不起訴確定等情，有臺灣高等法院被告前案紀
    錄表1 份在卷可考，詎仍不知戒絕毒癮，於觀察、勒戒執行
    完畢釋放後5 年內，再犯本件毒品危害防制條例第10條之罪
    ，依前開規定，應予依法論科。
四、論罪科刑及沒收：
(一)查海洛因、甲基安非他命分別係毒品危害防制條例第2 條第
    2 項第1 款、第2 款所稱之第一級、第二級毒品，不得非法
    持有及施用。核被告所為，係犯毒品危害防制條例第10條第
    1 項、第2 項之施用第一級毒品罪、第二級毒品罪。被告本
    次持有第一級毒品海洛因、第二級毒品甲基安非他命之低度
    行為，皆已為施用之高度行為所吸收，均不另論罪。又被告
    施用第一級毒品海洛因及第二級毒品甲基安非他命之犯行間
    ，犯意各別，罪名互殊，應予分論併罰。再查，被告有事實
    欄所載之前科紀錄，甫於97年9 月1 日執行徒刑完畢乙情，
    有上開前案紀錄表1 份在卷足憑，其於有期徒刑之刑之執行
    完畢後，5 年內故意再犯本件有期徒刑以上之上開2 罪，均
    為累犯，皆應依法加重其刑。爰審酌被告雖經觀察、勒戒，
    卻仍未能斷戒施用毒品惡習，屢犯施用毒品之罪，顯見其戒
    治意志不堅，缺乏戒絕毒癮之動機，本應從重量刑以收刑罰
    教化之效，惟念其施用毒品係對己身殘害，並未造成他人具
    體危害，且於犯後坦承犯行，態度尚稱良好等一切情狀，酌
    情分別量處如主文所示之刑，並定其應執行之刑，以示儆懲
    。
(二)末以，扣案之白色粉末1 小包經送驗結果（含包裝袋，檢驗
    前淨重0.0460公克；檢驗後淨重0.0438公克），確含毒品海
    洛因成分，業已認明如前，又因毒品鑑驗一般係以傾倒之方
    式，將包裝袋內之第一級毒品海洛因倒出而與包裝袋分離而
    稱重，必要時，輔以刮杓刮取袋內粉末，然無論依何種方式
    分離，包裝袋內分別均有極微量之第一級毒品海洛因殘留，
    此業經法務部調查局以93年3 月19日調科壹字第0930011306
    0 號函釋在案，此為本院職務上已知之事實，是足認前開空
    包裝袋，其內含有極微量第一級毒品海洛因殘留而無法析離
    ，應整體視為查獲之第一級毒品海洛因，而應依毒品危害防
    制條例第18條第1 項前段之規定，不問屬於犯人與否，沒收
    銷燬之；至送鑑耗損之海洛因粉末既已滅失，自無庸再予宣
    告沒收銷燬之必要。至扣案注射針筒1 支屬被告所有，且為
    供本件被告施用第一級毒品犯行所用之物乙節，業據被告於
    本院審理中供承在卷，爰依刑法第38條第1 項第2 款，併予
    宣告沒收。
據上論斷，應依刑事訴訟法第273 條之1 第1 項、第299 條第1
項前段，毒品危害防制條例第10條第1 項、第2 項、第18條第1
項前段，刑法第11條、第47條第1 項、第51條第5 款、第38條第
1 項第2 款，判決如主文。
本案經檢察官陳旭華到庭執行職務。
中    華    民    國    98    年    11   月    26     日
                  刑事第十庭  法  官  鄭凱文
以上正本證明與原本無異。
如不服本判決應於收受本判決後10日內向本院提出上訴書狀，並
應敘述具體理由，如未敘述上訴理由者，應於上訴期間屆滿後20
日內補提理由書狀於本院（均須按他造當事人之人數附繕本）「
切勿逕送上級法院」。
                              書記官  陳筱惠
中    華    民    國    98    年     11   月    26    日
附錄本案論罪法條：
毒品危害防制條例第10條：
施用第一級毒品者，處6 月以上5 年以下有期徒刑。
施用第二級毒品者，處3 年以下有期徒刑。


司法院資訊處製作；財團法人民間司法改革基金會備份。
